【裁判字號】    97,簡上,140
【裁判日期】    970430
【裁判案由】    詐欺
【裁判全文】
臺灣臺南地方法院刑事判決             97年度簡上字第140號
上  訴  人  臺灣臺南地方法院檢察署檢察官
被      告  戊○○
上列上訴人因詐欺案件，不服本院97年度簡字第274號中華民國
97年1月29日第一審簡易判決（聲請簡易判決處刑書案號：96年
度偵緝字第2027號），提起上訴及移送併辦（96年度偵緝字第20
37號、96年度偵字第14541號），本院管轄之第二審合議庭判決
如下：
    主    文
原判決撤銷。
戊○○幫助共同意圖為自己不法之所有，以詐術使人將本人之物
交付，處有期徒刑肆月，如易科罰金，以新臺幣壹仟元折算壹日
。
    事    實
一、戊○○可預見提供自己金融帳戶存摺、金融卡及密碼供他人
    使用，他人可能利用以遂行財產犯罪行為之用，以避免暴露
    真實身分而遭警查緝等情，竟仍基於縱若有人以其帳戶遂行
    詐欺取財犯行，亦不違其本意之幫助犯意，於民國96年5 月
    26日前某日，在臺南市北區東帝士百貨附近，將其開立之台
    新國際商業銀行永福分行帳戶 (帳號：00000000000000號)
    及台灣中小企業銀行台南分行（下稱中小企銀）帳戶（帳號
    ：00000000000000號）之存摺、提款卡、提款密碼，以新臺
    幣（下同）8000元之代價，提供予真實姓名、年籍不詳，自
    稱「韓先生」之成年男子所組成之詐騙集團，供該詐騙集團
    作為共同詐欺犯罪之用。該犯罪集團成員基於共同詐欺之犯
    意，而為下列之犯行：
  (一)於96年5月26日14時27分許，在高雄應用科技大學應用外語
    系留言版（http：//gb2.hiweb.com）上，刊登署名小蔓援
    交之訊息，經在公司宿舍上網之乙○○上網見之，以上開訊
    息刊登之msn帳號連繫，致乙○○陷於錯誤，並依指示，以
    ATM 匯入新臺幣（下同）4000元至戊○○上開台新國際商業
    銀行永福分行帳戶；
  (二)於同年月27日15時23分許，自稱高先生，撥打電話給庚○○
    ，佯稱庚○○於96年3月間向其購買衣服，設定約定轉帳有
    誤，應至郵局取消設定，經庚○○信以為真陷於錯誤，並依
    指示，於同日15時39分許匯入29989元至戊○○上開中小企
    銀帳戶內；
  (三)於同年月27日16時許，撥打電話給己○○，訛稱己○○在雅
    虎購物，設定約定帳戶有誤，要連續扣款12個月，應至ATM
    取消設定，經己○○陷於錯誤，並依指示，於同日16時12分
    許匯入2572元至戊○○上開中小企銀帳戶內；
  (四)於同年月27日，撥打電話給甲○○，訛稱甲○○購物設定約
    定匯款有誤，應解除設定，經甲○○陷於錯誤，並依指示，
    於同日匯入29989元至戊○○上開中小企銀帳戶內；
  (五)於同年月27日16時30分許，撥打電話給丁○○，訛稱丁○○
    在奇摩拍賣網站購物，設定約定分期付款有誤，應至ATM 取
    消設定，經丁○○陷於錯誤，並依指示，於同日16時53分許
    陸續匯入7575元至戊○○上開中小企銀帳戶內，嗣因乙○○
    、庚○○、己○○、甲○○、丁○○等人查覺有異報警處理
    ，始悉上情。
二、案經臺南市警察局第二分局報告臺灣臺南地方法院檢察署檢
    察官偵查後聲請以簡易判決處刑及同署移送併案審理。
    理    由
一、訊據被告戊○○固不否認有於上開時、地將二本帳戶之存摺
    、金融卡及密碼提供予自稱「韓先生」者，惟矢口否認有何
    幫助詐欺之犯行，辯稱：伊並不是賣帳戶，因為對方說他們
    是合法公司，希望伊和他合作，要伊提供帳戶，後來伊要聯
    絡「韓先生」時，就已聯絡不上，伊才知道受騙云云。經查
    ：
  (一)上開被害人乙○○、庚○○、己○○、甲○○、丁○○遭詐
    騙集團成員騙取金錢，而詐騙集團成員並要求被害人等將金
    錢分別匯入被告戊○○所親自開立之帳戶內等情，業據被害
    人乙○○、庚○○、己○○、甲○○、丁○○等人分別於警
    詢時即指述甚詳，且有匯款單影本五紙、被告戊○○於台新
    國際商業銀行永福分行、台灣中小企業銀行之開戶資料、存
    款往來明細、台灣中小企業銀行臺南分行96年6月8日、九六
    台南字第00214號函（含被告戊○○申辦上開帳戶所附之資
    料）及台新國際商業銀行96年8月14日函（附開戶基本資料
    及資金往來明細）各一份可卷可稽，足認本案之詐騙集團成
    員確以被告戊○○所提供之上開帳戶存摺，作為遂行詐騙上
    開被害人等金錢之工具，要屬無疑。
  (二)被告於偵查中自承：伊有申請上開台新銀行永福分行及台灣
    中小企銀台南分行共二本帳戶，在半年前因生活困難就賣給
    別人，是賣給一位自稱韓先生的人，當時是從報紙上得知可
    以租帳戶給他，伊就從報紙上的聯絡電話聯絡他，他說他們
    是大陸的合法貿易公司，需要把資金轉回台灣，是在五月底
    六月初時在臺南市北區東帝士百貨附近，將二本帳戶同時交
    付並收取八千元，但伊於交付存摺一個禮拜後就聯絡不上他
    了，伊就幫助詐欺取財之犯行認罪等語（見96年度偵緝字第
    2027號卷第19、20頁）。再者，詐騙集團使用人頭帳戶作為
    詐騙工具之伎倆，早已不斷為平面及電子媒體所揭露，且以
    現今金融服務之便捷，常人欲開設金融帳戶，並非難事，苟
    非以該帳戶作為不法用途，自無需大費周章支付金錢向他人
    租借帳戶，是以被告之年齡、智識及社會生活經驗以觀，以
    及向被告租借帳戶之人為何，被告竟毫無所悉，只憑報紙上
    之聯絡電話即將個人重要理財工具之二本帳戶存摺、金融卡
    及密碼以八千元之代價提供，事後亦未立即報警處理或掛失
    止付，任由他人自由處分該帳戶，實難謂其於出租帳戶時，
    對該租借者將以之作為詐欺等不法用途一情係毫無所知，足
    認被告主觀上已具有幫助他人為詐欺等犯罪行為之不確定故
    意，是被告犯行堪以認定。
  (三)綜上所述，被告戊○○前開所辯，顯係事後卸責之詞，不足
    採信。本件事證明確，被告幫助詐欺犯行堪以認定。
二、被告戊○○所幫助之正犯即該詐欺集團成員，利用被告所提
    供之二本帳戶詐騙被害人乙○○、庚○○、己○○、甲○○
    、丁○○等人金錢，係犯刑法第三百三十九條第一項之詐欺
    取財罪。該詐欺集團成員間，有犯意之聯絡及行為之分擔，
    均應論以共同正犯。而被告係以一個幫助詐欺集團之成員犯
    詐欺罪之意思而參與，所為係詐欺犯罪構成要件以外之行為
    ，核被告所為，係犯刑法第三十條第一項前段、第三百三十
    九條第一項詐欺取財罪之幫助犯。被告於96年5月26日前某
    日同時提供詐騙集團上述二個銀行帳戶，核屬一個幫助行為
    之接續實施，應只論以一行為，檢察官就事實欄一(一)之部分
    移送併案審理，因與本案為接續犯之關係，本院自應併予審
    理。被告以一行為幫助正犯實施如事實欄所示之五犯罪行為
    ，並觸犯五個幫助詐欺取則罪，為想像競合犯，應依刑法第
    五十五條之規定，從一重依幫助詐欺取財罪，又被告所犯係
    詐欺罪之幫助犯，爰依刑法第三十條第二項，按正犯之刑減
    輕。爰審酌被告犯罪之動機、目的、手段、所生危害、犯罪
    後之態度，檢察官具體求刑有期徒刑四月等一切情狀，量處
    如主文所示之刑，並諭知如易科罰金之折算標準，以資懲儆
    。
三、原審以本案事證明確，據以論罪科刑，固非無見。然原審未
    及審理如事實欄一(一)之犯罪事實；且被告以同一行為幫助正
    犯實施該部分之詐欺取財行為，經依想像競合之例從一重處
    斷結果，應論以詐欺取財罪之幫助犯，原審因未及審理此一
    部分而論以被告幫助詐欺取財罪，即有未洽，檢察官以原判
    決未及審理併辦部分尚欠允當為由提起上訴，為有理由，自
    應由本院管轄之第二審合議庭予以撤銷改判。
四、至於被告提供詐騙集團成員之系爭二本帳戶存摺、金融卡及
    密碼等物，雖係被告所有供犯本罪所用之物，惟未經扣案，
    亦無積極證據證明尚屬存在，爰不予宣告沒收，附此敘明。
據上論斷，應依刑事訴訟法第455條之1第1項、第3項、第369條
第1項前段、第364條、第299條第1項前段，刑法第30條第1項前
段、第2項、第339條第1項、第55條、第41條第1項前段，刑法施
行法第1條之1第1項、第2項前段，判決如主文。
本案經檢察官丙○○到庭執行職務。
中    華    民    國    97    年    4     月    30    日
                  刑事第二庭  審判長法  官   蘇義洲
                                    法  官   洪士傑
                                    法  官   徐文瑞
以上正本證明與原本無異。
本件不得上訴。
                                    書記官   李佩珊
中    華    民    國    97    年    4     月    30    日
附錄本案論罪科刑法條：
中華民國刑法第339條
意圖為自己或第三人不法之所有，以詐術使人將本人或第三人之
物交付者，處5年以下有期徒刑、拘役或科或併科1千元以下罰金
。
以前項方法得財產上不法之利益或使第三人得之者，亦同。
前二項之未遂犯罰之。


司法院資訊處製作；財團法人民間司法改革基金會備份。
